臺灣橋頭地方法院刑事判決　
111年度訴字第106號
公  訴  人  臺灣橋頭地方檢察署檢察官      
被      告  鐘志雄


指定辯護人  本院公設辯護人李佩娟
上列被告因違反毒品危害防制條例案件，經檢察官提起公訴（11
1年度偵字第308號）及移送併辦(111年度偵字第2088號)，本院
判決如下：
    主  文
鐘志雄販賣第二級毒品，處有期徒刑伍年捌月。未扣案之蘋果廠
牌門號0000000000號行動電話壹支(含該門號SIM卡壹張)及犯罪
所得新臺幣陸仟元沒收，於全部或一部不能沒收或不宜執行沒收
時，追徵其價額。
    事  實
一、鐘志雄明知甲基安非他命係毒品危害防制條例第2 條第2 項
    第2 款所規定之第二級毒品，不得持有、販賣，竟基於販賣
    第二級毒品甲基安非他命以營利之犯意，於民國110年8月19
    日23時38分許，以其持用之蘋果廠牌門號0000000000號行動
    電話登入臉書帳號「鐘小雄」，以臉書通訊軟體與施沛欣連
    繫約定交易毒品之地點後，旋即在其高雄市○○區○○路00巷0 
    弄00號住處旁空地，販賣價值新臺幣（下同）6,000元、重
    量3.75公克之第二級毒品甲基安非他命1包與施沛欣，施沛
    欣先當場交付4,500元，再於同月22日20時9分在同一地點償
    還賒欠之1,500元。
二、案經臺灣橋頭地方檢察署檢察官簽分後偵查起訴及移送併辦
    。
    理  由
一、本判決以下所引用之傳聞證據，公訴人、被告鐘志雄及其辯
    護人於本院審理時，均明示同意有證據能力（見本院訴字卷
    第51、73頁），且未於言詞辯論終結前聲明異議，本院審酌
    上開傳聞證據作成時，並無不法之情事，認為適當，依刑事
    訴訟法第159條之5第2項規定，自有證據能力，均得為證據
    。其餘本件所憑認定被告犯罪事實之各項非供述證據，查無
    違反法定程序取得之情，依同法第158 條之4 規定反面解釋
    ，均有證據能力。
二、上揭事實業據被告於偵查及本院審理時坦承不諱（見偵卷第
    5至7頁、本院訴字卷第77頁），核與證人施沛欣所述相符（
    見併警卷第27至39頁、偵卷第37至39頁），並有被告與施沛
    欣臉書訊息翻拍照片13張、本院110年聲搜字第678號搜索票
    、搜索筆錄在卷可考（見併警卷第11至17、55至61頁），足
    認被告之任意性自白與事實相符，堪以採信。又被告自承係
    使用蘋果廠牌門號0000000000號行動電話1支(含該門號SIM
    卡1張)與施沛欣以臉書通訊軟體聯繫等語（見本院訴字卷第
    50頁），並有臉書訊息可證，故補充此部分犯罪事實。被告
    坦承其販賣第二級毒品給施沛欣大約可賺取500元等語（見
    本院訴字卷第49、50頁），足證被告販賣第二級毒品具有意
    圖營利之目的甚明。又參以第二級毒品價格不貲、物稀價昂
    ，並無公定價格，販賣之人苟無任何利益可圖，實無甘冒重
    罪風險販賣甲基安非他命予他人之必要。依經驗法則與論理
    法則判斷，堪認被告上開自白有藉販賣毒品牟利之情，應與
    事實相符。綜上所述，本案事證明確，被告前揭販賣第二級
    毒品之犯行，堪以認定。
三、論罪科刑
　　㈠核被告所為，係犯毒品危害防制條例第4條第2項之販賣第
      二級毒品罪。被告持有甲基安非他命之低度行為，為其販
      賣甲基安非他命之高度行為所吸收，不另論罪。又被告經
      移送併辦部分，與本案起訴部分為同一犯罪事實，本院自
      得予以審理。
　　㈡刑之加重減輕事由
　　　⒈刑之加重
　　　　⑴按「法院於審酌被告是否適用累犯規定而加重其刑時
          ，訴訟程序上應先由檢察官就前階段被告構成累犯之
          事實，以及後階段應加重其刑之事項，主張並具體指
          出證明方法後，法院才需進行調查與辯論程序，而作
          為是否加重其刑之裁判基礎。前階段構成累犯事實為
          檢察官之實質舉證責任，後階段加重量刑事項為檢察
          官之說明責任，均應由檢察官分別負主張及具體指出
          證明方法之責。倘檢察官未主張或具體指出證明方法
          時，可認檢察官並不認為被告構成累犯或有加重其刑
          予以延長矯正其惡性此一特別預防之必要，且為貫徹
          舉證責任之危險結果所當然，是法院不予調查，而未
          論以累犯或依累犯規定加重其刑，即難謂有應調查而
          不予調查之違法。」、「檢察官若未主張或具體指出
          證明方法，法院因而未論以累犯或依累犯規定加重其
          刑，基於累犯資料本來即可以在刑法第57條第5款『犯
          罪行為人之品行』中予以負面評價，自仍得就被告可
          能構成累犯之前科、素行資料，列為刑法第57條第5
          款所定『犯罪行為人之品行』之審酌事項。」（最高法
          院刑事大法庭110年度台上字第5660號判決參照）。
　　　　⑵本件依卷附臺灣高等法院被告前案紀錄表所示，被告
          固曾受徒刑之執行完畢，於執行完畢後5年內故意再
          犯本案有期徒刑以上之罪，惟檢察官起訴書對此並未
          主張，而公訴人亦未於本院審理中依前開裁定意旨就
          被告構成累犯事實實質舉證及說明加重量刑事項。揆
          諸上開說明，本院無從認定被告是否構成累犯及是否
          加重量刑，爰僅將被告之前科紀錄列入刑法第57條第
          5款「犯罪行為人之品行」之量刑審酌事由予以評價
          ，附此說明。
　　　⒉刑之減輕事由
　　　　⑴按犯第4條至第8條之罪於偵查及審判中均自白者，減
          輕其刑，毒品危害防制條例第17條第2項定有明文。
          經查，被告於偵查及審判中均曾自白其販賣毒品犯行
          ，已如前述，依毒品危害防制條例第17條第2項之規
          定減輕其刑。
　　　　⑵按刑法第59條規定犯罪之情狀可憫恕者，得酌量減輕
          其刑，必須犯罪另有特殊之原因與環境等，在客觀上
          足以引起一般同情，認為即予宣告法定低度刑期猶嫌
          過重者，始有其適用。辯護人雖以被告假釋出獄後，
          並無販賣毒品前科，係因施沛欣一再請託，才幫她調
          貨，僅獲得車馬費500元，依其犯罪情節，縱依偵審
          自白減刑後仍有過重，請求依刑法第59條規定酌減其
          刑等語。惟販賣甲基安非他命對社會、國人之戕害甚
          深，被告於犯罪時亦無任何特殊之原因與環境等因素
          ，在客觀上顯然不足以引起一般同情，且被告本件販
          賣第二級毒品犯行，經適用毒品危害防制條例第17條
          第2項規定減輕其刑後，已無對其科以法定最低刑度
          猶嫌過重之情形，故本院認被告上開犯行並無適用刑
          法第59條規定酌減其刑之餘地，辯護人此部分所述尚
          難憑採。
　　㈢本院審酌被告明知甲基安非他命屬毒品危害防制條例所列
      管之毒品，無視國家禁令，為一己之私利販賣甲基安非他
      命，不僅戕害國民身心健康，更使毒品擴散流布，危害社
      會治安；兼衡其於102年間曾因販賣毒品案件，經本院102
      年度訴字第268號判決判處有期徒刑6年，於106年6月23日
      縮短刑期假釋出監，有臺灣高等法院被告前案紀錄表1份
      在卷可佐；併考量本案販賣對象僅1人、次數僅1次、販毒
      價金、毒品數量等犯罪情節，兼衡被告自陳國中畢業之智
      識程度，與父親一起作工程，月收入約3至4萬元，未婚，
      無子女，父母於今年3月份車禍，均在家休養等一切情狀
      （見本院訴字卷第79頁），並提出其父親之診斷證明書可
      佐（見本院訴字卷第83頁），量處如主文所示之刑。
四、沒收
　　㈠按犯罪所得，屬於犯罪行為人者，沒收之。另供犯罪所用
      、犯罪所得之沒收，於全部或一部不能沒收或不宜執行沒
      收時，追徵其價額，刑法第38條之1 第1 項、第3項分別
      定有明文。按犯第4 條之罪者，其供犯罪所用之物，不問
      屬於犯罪行為人與否，均沒收之，毒品危害防制條例第19
      條第1 項定有明文。
　　㈡被告販賣甲基安非他命所得6,000元，尚未扣案，應依刑法
      第38條之1第1項前段規定宣告沒收，於全部或一部不能沒
      收或不宜執行沒收時，應依刑法第38條之1第3項規定，追
      徵其價額。
　　㈢蘋果廠牌門號0000000000號行動電話1支(含該門號SIM卡1
      張)為被告與購毒者聯絡所用，並有臉書訊息翻拍照片可
      考，可認該蘋果廠牌門號0000000000號行動電話1支及該
      門號SIM卡1張為被告所有供其販賣毒品所用之物。雖被告
      表示原先使用的手機壞掉，已經不在了，只有SIM卡還在
      使用等語（見本院訴字卷第81頁），但卷內查無確切實證
      可認上開行動電話業已滅失而無宣告沒收之必要。是既未
      扣案，應依毒品危害防制條例第19條第1項規定，宣告沒
      收，並依刑法第38條第4項諭知於全部或一部不能沒收或
      不宜執行沒收時，追徵其價額。
據上論斷，應依刑事訴訟法第299條第1項前段，判決如主文。
本案經檢察官陳靜宜提起公訴及移送併辦，檢察官鍾葦怡到庭執
行職務。
中　　華　　民　　國　　111 　年　　7 　　月　　19　　日
                  刑事第一庭    審判長法　官  楊智守
　　　　　　　　　                    法  官  林  筠
　　　　　　　　　                    法  官  王奕華
以上正本證明與原本無異。
如不服本判決應於收受判決後 20 日內向本院提出上訴書狀，並
應敘述具體理由。其未敘述上訴理由者，應於上訴期間屆滿後20
 日內向本院補提理由書 (均須按他造當事人之人數附繕本)「切
勿逕送上級法院」。
中　　華　　民　　國　　111 　年　　7 　　月　　19　　日
                                      書記官  董明惠
附錄本判決論罪之法條：
毒品危害防制條例第4 條第2 項
製造、運輸、販賣第二級毒品者，處無期徒刑或十年以上有期徒
刑，得併科新臺幣一千五百萬元以下罰金。